【裁判字號】    90,訴,816
【裁判日期】    901210
【裁判案由】    偽造有價證券
【裁判全文】
臺灣臺中地方法院刑事判決                            九十年度訴字第八一六號
    公  訴  人  臺灣臺中地方法院檢察署檢察官
    被      告  甲○○
右列被告因偽造有價證券案件，經檢察官提起公訴（八十九年度偵字第一七六三三號
），本院判決如左：
    主  文
甲○○無罪。
    理  由
一、公訴意旨略以：被告甲○○於民國八十五年三、四月間，向丙○○借得身分證明
    文件，持往臺中市○○區○○路二段三三五號「日新汽車租賃公司」，租車供己
    使用時，竟基於概括犯意，未經丙○○同意，先後於同年三月二十六日及四月十
    五日，冒用丙○○名義，簽發票號一七五六八六、一七五六四０、面額新臺幣（
    下同）九十萬元本票各一紙，持向「日新汽車租賃公司」租車，嗣因甲○○未支
    付租車費用一萬四千元，經「日新汽車租賃公司」，持該二紙本票循民事程序請
    求法院裁定命發票人丙○○給付票款，丙○○始發覺上情。因認被告連續涉犯刑
    法第二百零一條第一項之偽造有價證券罪嫌云云。
二、按犯罪事實應依證據認定之，無證據不得推定其犯罪事實；又不能證明被告犯罪
    者，應諭知無罪之判決，刑事訴訟法第一百五十四條及第三百零一條第一項分別
    定有明文。又認定不利於被告之事實，須依積極證據，茍積極證據不足為不利於
    被告事實之認定時，即應為被告有利之認定，更不必有何有利之證據，最高法院
    三十年上字第八一六號著有判例可資參照。另刑法上所謂偽造有價證券，以無權
    簽發之人冒用他人名義簽發為要件，如果行為人基於本人之授權，或其他原因有
    權簽發者，則與無權之偽造行為不同，此最高法院五十三年臺上字第一八一０號
    亦著有判例參照。
三、本件公訴人認被告連續涉犯刑法第二百零一條第一項之偽造有價證券罪嫌，無非
    係以右揭犯罪事實，業據證人即被害人丙○○結證明確，並有本票影本二紙及刑
    事警察局鑑驗書附卷足稽，況丙○○於接獲本票裁定後，即發存證信函與日新汽
    車租賃公司，並立刻對租車行老闆提出刑事告訴，有存證信函及本署八十九年度
    偵字第三０四四號不起訴處分書可稽，足徵，證人丙○○所述非虛，蓋丙○○實
    無必要冒誣告及偽證罪之險，於同意被告用其名義簽發票據後，事後又提刑事告
    訴，及於本案偵查中又偽證之理，況身分證件出借，並不表示被告得以身分證件
    名義人名義簽發票據，且該票據金額又高達一百八十萬元，以丙○○財力，根本
    無法負擔，被告空言丙○○願負擔該票據債務，而授權伊簽發票據，不外卸責之
    詞，不足採信，為其論據。惟訊據被告則堅決否認有何偽造有價證券之犯行，辯
    稱：伊沒有偽造有價證券，伊所簽立之本票，都有經過丙○○同意，丙○○也知
    道金額是九十萬元，並向車行表示伊要負責任，包括第二次換車的部分等語。
四、本院查：（一）、訊據證人即被害人丙○○於本院審理時到庭結證稱：伊有將其
    本身之國民身分證及駕照借給被告甲○○去租車，但伊不知道租車要簽立本票，
    因為伊沒有租過車，而且被告也沒有告訴伊有用其名義開立本票，伊係在收到法
    院本票裁定後才知道有這件事，且伊並沒有去租車行等語（詳見本院九十年五月
    二日審判筆錄）。然衡以一般經驗法則，若非證人丙○○與被告二人係關係良好
    且互信度高之朋友，又豈會同意將國民身分證及駕照出借，且證人丙○○既明知
    伊所有之證件係出借予被告前去租車，衡情當知悉被告所承租之車子若出事（如
    肇事、違規開紅單），車行必定會找伊，是以證人丙○○證稱伊沒有租過車子，
    不知道要簽立本票一節，顯有違社會一般經驗法則，是被告上開所辯伊事先有經
    過丙○○同意乙情，應可採信。（二）、又經質之證人即車行負責人乙○○於本
    院審理時亦結證稱：「不實在，他第一次去我們車行時，就有當著我們的面說他
    同意被告開立本票。而且當時還沒有換車。如果當時他表示沒有授權的話，我們
    就會通知警察處理了。第二次的本票，丙○○就沒有出面了。但因為被告的租車
    車期很長，後來有換車，所以才又簽了第二張本票。因為是在租期內，所以我們
    才同意被告簽立第二張本票，來取代第一張本票（問：對丙○○之證言有何意見
    ？）」（詳見本院九十年十一月二十六日審判筆錄）等語，足見證人丙○○所稱
    伊沒有去過車行，也不知道被告用伊的名義開立面額九十萬元之本票乙情，顯無
    可採信。（三）、再訊之證人乙○○於本院審理時復結稱：「被告八十五年來租
    車時，開了九十萬元的本票，後來因為車子有問題，要換車，所以才又開了另外
    一張本票，第一張本票還有欠租金，所以暫時沒有還給他。八十五年四月十五日
    的本票，在換車時，目的是為了要取代之前八十五年三月二十六日的本票，並不
    是租二次車。第一張本票只是留作證明，供比對違規單所用。所以整個債務就只
    有九十萬元的本票。所以第二張本票是取代第一張本票（問：兩張本票是否為同
    一件租車契約？）」等詞（詳見同上審判筆錄），是以被告於換車時所簽立之第
    二張本票（即到期日為八十五年四月十五日）既係替代第一張之本票（即到期日
    為八十五年三月二十六日）之用，則於被告主觀上亦應無偽造有價證券之故意可
    言。此外，復查無其他積極證據足資證明被告有何如公訴人所指訴之連續偽造有
    價證券、偽造署押等之犯行，不能證明被告犯罪，揆諸首揭說明，自應諭知被告
    為無罪之判決，以免冤抑。
據上論斷，應依刑事訴訟法第三百零一條第一項，判決如主文。
本案經檢察官林弘政到庭執行職務。
中      華      民      國      九十      年      十二      月    十    日
                                    臺灣臺中地方法院刑事第四庭
                                        法  官  許  旭  聖
右正本證明與原本無異。
如不服本判決，應於判決送達後十日內向本院提出上訴狀（應附繕本），上訴於
臺灣高等法院臺中分院。
                   書記官
中      華      民      國      九十      年      十二      月     十   日


司法院資訊處製作；財團法人民間司法改革基金會備份。
